【裁判字號】    96,重訴,63
【裁判日期】    970513
【裁判案由】    遷讓房屋
【裁判全文】
臺灣嘉義地方法院民事判決              96年度重訴字第63號
原      告  台灣省私立嘉義博愛仁愛之家
法定代理人  丙○○
訴訟代理人  蔡碧仲律師
            陳怡禎律師
複  代理人  陳偉展律師
            陳振榮律師
被      告  戊○○
                        八樓8.
訴訟代理人  余伯雄
被      告  己○○
            乙○○
            丁○○
上列當事人間請求遷讓房屋事件，經本院於民國97年4月29日言
詞辯論終結，判決如下：
    主  文
被告應自原告所有坐落於嘉義市○○段○○段第三三、三四地號
土地上，如附圖記載（嘉義市地政事務所九十二年十一月二十一
日複丈成果圖）鋼筋混凝土磚造二層建物，編號A1部分，面積
一三六. 三平方公尺，A2部分建物，面積四八. 六平方公尺，B1
部分，面積二七. 五平方公尺，B2部分，面積七. 四平方公尺，
以及木造建物C1部分，面積二0平方公尺，以及鐵皮造涼棚C2部
分，面積八. 八平方公尺，D1部分，面積四一. 九平方公尺，D2
部分，面積一一.七平方公尺，遷讓並將土地交還原告。
訴訟費用由被告負擔。
本判決第一項於原告以新臺幣伍佰肆拾捌萬元為被告供擔保後，
得假執行。
本件判決第一項的履行期間為壹個月。
    事實及理由
壹、程序方面：
一、被告己○○、乙○○、丁○○經合法通知，未於言詞辯論期
    日到場，核無民事訴訟法第386條所列各款情形，爰依原告
    之聲請，由其一造辯論而為判決。
二、按訴狀送達後，原告不得將原訴變更或追加他訴。但請求之
    基礎事實同一者，不在此限。民事訴訟法第255條第1項第2
    款定有明文。所謂請求之基礎事實同一，係指變更或追加之
    訴與原訴之原因事實，有其社會事實上之共通性及關聯性，
    而就原請求所主張之事實及證據資料，於變更或追加之訴得
    加以利用，且無害於他造當事人程序權之保障，俾符訴訟經
    濟者稱之（最高法院91年度台抗字第648號判決參照）。查
    原告原對被告戊○○依所有物返還請求權訴請返還原告所有
    之土地及建物，嗣在訴訟進行中，因被告訴代自承原告所有
    之土地及建物已轉租予第三人，乃追加現占有人己○○、乙○○、丁○○為被告，經核原告均係基於所有物返還請求權
    訴請返還原告所有之土地及建物之同一事實，其主張於社會
    上具有相當之關連性及共同性，訴訟證據資料亦可相互利用
    ，應認其基礎事實同一，故原告此部分訴之變更追加，於法
    並無不合，自應准許之。
貳、實體方面
一、原告起訴主張：
（一）緣坐落於嘉義市○○段○○段33、34地號土地（下稱系爭
      土地）及門牌號碼嘉義市○○路115號建物以及門牌號碼
      嘉義市○○路148號等二棟建物（下稱系爭建物原建物部
      分）為原告所有，民國80年7月25日將附圖編號A1、A2及
      C1部分等二棟房屋出租訴外人余李蓮，租期自80年7月
      20日起至82年6月25日止，租期屆滿後，訴外人余李蓮
      並未遷離，仍繼續使用系爭房屋，原告亦繼續收取租金至
      90 年9月份，致原告與余李蓮成立不定期租賃關係。嗣
      於90年間，原告因積極進行籌設社區日間託老及喘息之服
      務計畫需興建社區日間託老及喘息服務中心，有將系爭建
      物收回自用之必要，遂於90年8月15日以嘉義中山路郵局
      第492號存證信函向訴外人余李蓮為終止租賃契約之意
      思表示，不料訴外人余李蓮仍拒絕遷離，且余李蓮與
      其夫余伯雄未經原告同意擅自於系爭土地上興建如附圖編
      號B1、B2、C2、D1、D2等建物（下稱增建部分），亦拒絕
      返還原告，原告不得已乃起訴請求訴外人余李蓮與余伯
      雄拆除違建部分，請求將系爭建物遷讓並返還系爭土地予
      原告。案經鈞院92年度重訴字第77號、臺灣高等法院台南
      分院93年度重上字第14號及最高法院93年度台上字2138號
      判決原告勝訴確定。原告即以確定判決為執行名義聲請強
      制執行，經分94年度執字第3319號（日股）辦理，詎執行
      法院於94年5月4日上午9時40分履勘現場時，被告竟持一
      紙切結書，出面主張與余李蓮就執行標的之全部（即系
      爭土地、原建物與增建部分）訂有租賃契約，租期自90
      年6月1日起至100年5月31日止，阻撓該執行案件之進行，
      原告雖以被告之占有實於前案訴訟繫屬後為由，具狀向執
      行法院聲請追加被告戊○○為執行債務人，並向嘉義地方
      法院檢察署告訴被告戊○○與余李蓮、余伯雄偽造租賃
      契約企圖妨礙原告強制執行之犯行，經嘉義地方法院檢察
      署以使公務員登載不實及損害債權罪起訴在案，經台灣嘉
      義地方法院95年度易字351號刑事判決，判處余李蓮、
      余伯雄有期徒刑六個月，被告戊○○有期徒刑四個月，案
      經被告上訴，台灣高等法院台南分院仍以95年度上易字第
      599號刑事判決，駁回上訴確定。
（二）然縱於刑事判決認定被告與余李蓮之切結書乃事後偽造
      ，執行法院仍以無實質審查權限，亦無法按執行名義強制
      執行為由，駁回原告94年度執字第3319號追加執行債務人
      之聲請，原告無奈，謹得以訴請求。嗣於訴訟進行中，被
      告訴訟代理人於96年10月12日言詞辯論時，當庭自承系爭
      土地及建物已轉租予被告己○○、乙○○、丁○○，雖被
      告己○○租約僅至95年1月15日到期，惟被告訴代亦陳明
      被告己○○目前仍有在使用，並有收受租金每月新臺幣（
      下同）7,000元，另被告乙○○、丁○○之租約分別係在
      97年11月17日及99年8月6日到期，縱渠等確與被告戊○○
      定有租約，然基於債之相對性，亦不能以之對抗所有權人
      即原告。
（三）對被告抗辯所為之陳述：由被告陳述可推知，被告戊○○
      係以其與余李蓮簽立之切結書主張其係合法向余李蓮
      合法承租系爭建物，而被告己○○、乙○○、丁○○則係
      向戊○○合法承租，故渠等之占有權源應為租賃關係，惟
      系爭建物原建物部分固於90年9月份由訴外人余李蓮向
      原告合法承租，兩造租賃契約並經臺灣嘉義地方法院公證
      處公證，惟兩造租賃契約書第4條第2項「未經甲方同意，
      乙方不得將房屋全部或一部轉租、出借、頂讓，或以其他
      變相方法由他人使用房屋」之約定，即為民法第443條第1
      項之反對約定，是余李蓮未經原告同意即將本件不動產
      出租與被告等，就上開租賃契約之出租人均非原告，基於
      債之關係相對性，原告未事前允許或事後追認渠等出租人
      之出租行為，原告自不受該等租賃契約之拘束，是被告占
      有本件不動產既無任何占有之正當權源，原告自得依民法
      第767條規定，請求被告返還系爭不動產。
（四）並聲明：被告應自原告所有坐落於嘉義市○○段○○段第
      33、34地號土地上，如附圖記載（嘉義市地政事務所92年
      11月21日複丈成果圖）鋼筋混凝土磚造二層建物，編號A1
      部分，面積136.3平方公尺，A2部分建物，面積48.6平方
      公尺，B1部分，面積27.5平方公尺，B2部分，面積7.4平
      方公尺，以及木造建物C1部分，面積20平方公尺，以及鐵
      皮造涼棚C2部分，面積8.8平方公尺，D1部分，面積41.9
      平方公尺，D2部分，面積11.7平方公尺，遷讓並將土地交
      還原告；願供擔保，請准宣告假執行。
二、被告戊○○則以：
（一）訴外人余李蓮先翁余再昨承租系爭建物至余李蓮止已
      40餘年，至余李蓮與原告成立不定期租約業已十幾年，
      而余李蓮於90年6月1日將系爭建物及南側余李蓮先翁
      所自建一、二樓及南邊空地等轉租給被告戊○○，為期十
      年，租金1,800,000元共分18期付清，每期100,000元，被
      告自有合法承租權。嗣後系爭和平路148號房屋一樓於90
      年底或91年初轉租給訴外人余秀珍，由余秀珍自行申裝號
      碼為0000000號電話經營「古早味傳統小吃」，復於91年7
      月10日余秀珍又將其所有設備及電話轉讓給訴外人辛○○
      及霍麗容，而辛○○及霍麗容於92年6月1日又轉租給訴外
      人甲○○繼續經營，並附加麻油雞項目及卡拉OK，於93年
      4月10日甲○○再將其設備及電話號碼轉讓給訴外人林麗
      鳳經營卡拉OK，至94年4月25日再由訴外人劉秀珍（即翁
      秀珍）承租經營卡拉OK，並自行申裝號碼為0000000號電
      話，直到劉秀珍終止租約後才由余伯雄繼續經營。是以，
      系爭和平路148號房屋從90年底或91年初即連續承租至94
      年6月底，雖余李蓮於鈞院92年度重訴字第77號請求返
      還土地事件主張「（和平路148號用途）除了飲食店外，
      還有附設卡拉OK，都是自己使用沒轉租」，然余李蓮自
      90年6月1日將系爭建物轉租給被告戊○○後，除了每月向
      被告收取租金外，對於其他有無轉租之事一概不知，原審
      法官卻據以認定余李蓮與被告所簽訂之切結書虛偽不實
      ，且二審法院亦對有無轉租之事實疏漏未審酌，判決顯有
      違誤。另由余李蓮將系爭建物轉租給被告時所訂立之切
      結書觀之，該切結書內所載余李蓮之住址均為租屋處，
      被告住址則為系爭嘉義市○○路148號2樓建物，參以嘉義
      地檢署94年12月5日訊問告訴人（即原告）委任律師陳惠
      如稱「目前使用狀況是余伯雄，戊○○住在那裡，一樓部
      分有卡拉OK，尚在營業中是余伯雄在經營，二樓部分是余
      伯雄、戊○○住的地方，但我們並未上去，一樓戊○○還
      有經營香皂花，但那一天並未營業，使用時間不清楚」等
      語，足見被告戊○○確實居住在系爭建物內。
（二）關於被告戊○○依切結書約定支付轉租租金之資金來源部
      分：
    1.被告戊○○於90年12月5日存入一筆100,000元之現金至余
      國安在台灣銀行之帳戶，係在余李蓮囑咐下要作為當月
      當期之租金，並非如偽造文書案件第二審判決所認係作為
      給付余國安騎馬學費之用，因被告自90年6月1日承租系爭
      建物以來即未再去過余國安之馬場，而是改至台中漢王馬
      術指導中心騎馬，至90年12月1日更改往桃園格蘭地馬術
      中心，可見自90年6月1日至同年12月期間均未在余國安馬
      場騎馬，何來100,000元是給付學費之說？
    2.被告戊○○玉山銀行0000000000000號帳戶於90年6月26日
      提領一筆220,000元之現金，是同年7月1日要給付余李
      蓮100,0 00元之租金，因適逢7月1日是星期天乃提前提領
      ，而同年9月11日提領一筆100,000元及被告玉山銀行0000
      00000000 0號帳戶於91年3月15日提領一筆110,000元，均
      是當月要給付給余李蓮之租金，且被告戊○○玉山銀行
      0000000000000號帳戶自89年1月4日至同年12月23日止共
      有432,951元可資動用，因被告戊○○自90年6月1日起要
      給付余李蓮每期每月100000元之租金，所以才會有90年
      至91年間共借款76萬元之事，惟此筆款項至91年12月底前
      已全部還清。又被告玉山銀行0000000000000號帳戶自90
      年6月份至91年7月份止共14個月，共存款1,343,080元，
      平均每月存入95,934元，可證被告戊○○支付系爭建物轉
      租之租金，均為被告戊○○所有。
（三）被告戊○○確實承租系爭和平路148號南邊一間房屋掛牌
      經營香皂花工作室。查被告戊○○自92年11月23日起密集
      前往泰國帶回香皂花，並於93年中開始掛牌經營，並陸續
      有顧客前往購買之事實，93年度重上字第14號返還土地事
      件二審法官勘驗現場時亦在經營中。
（四）原告主張收回系爭和平路148號建物係為改建社區日間託
      老及喘息服務中心等語並非實在，查原告第六屆第二次董
      事會會議議案（87年4月8日）內第12項「86年12月31日上
      午9時半舉行本家87年第一學期日間託老服務班結業典禮
      由吳董事長親自主持」、第14項「87年1月6日中午12時30
      分本家黃主任接受雲嘉電台賴記者電話訪問日間託老服務
      情形，時間約10分鐘」、第18項「87年2月9日上午10時舉
      行本家87年度第二學期日間託老服務班始業式開學典禮由
      吳董事長親自主持」、第20項「87年3月7日至87年3月8日
      舉辦日間託老服務學員南部高屏地區自強聯誼活動」均記
      載有博愛仁愛之家日間託老服務班之活動，且原告88年度
      辦理日間託老服務實施計畫設置地點嘉義市○○○路235
      號又申請內政部獎助經費1,508,160元，可見原告博愛仁
      愛之家早於86年12月31日就有招收日間託老項目之事實，
      並無收回系爭土地及建物作為改建社區日間託老及喘息服
      務中心之必要。
（五）縱上，原告既與訴外人余李蓮成立不定期租約，且余李
      蓮又合法轉租與被告等，原告也未踐行收回不定期租約
      之一定程序，被告戊○○自屬有權占有。並聲明：原告之
      訴駁回。
三、被告己○○、乙○○、丁○○均未於言詞辯論期日到場，亦
    未提出準備書狀作何聲明或陳述。
四、兩造不爭執部分：
（一）坐落於嘉義市○○段○○段第33、34地號土地及門牌號碼
      嘉義市○○路115號建物及門牌號碼嘉義市○○路148號等
      二棟建物為原告所有。
（二）原告於80年7月25日將附圖編號A1、A2及C1部分等二棟建
      物（原建物部分）出租訴外人余李蓮，租期自80年7 月
      20日起至82年6月25日止，租期屆滿後，原告繼續收取租
      金至90年9月份。
（三）原告於90年8月15日以嘉義中山路郵局第492號存證信函向
      訴外人余李蓮為終止租賃契約之意思表示，通知將於90
      年9月24日終止租賃契約。
（四）訴外人余李蓮與其夫余伯雄未經原告同意，擅自於系爭
      土地上興建如附圖編號B1、B2、C2、D1、D2等建物（增建
      部分）。
五、是本件爭點為，原告與訴外人余李蓮就系爭土地及建物之
    租賃契約是否終止? 訴外人余李蓮與被告戊○○間，就系
    爭土地及建物是否有租賃關係存在? 又被告戊○○、己○○
    、乙○○、丁○○是否無權占用系爭土地及建物？茲論述如
    下：
（一）原告與訴外人余李蓮就系爭土地及建物之租賃關係已終
      止:
   1、所謂爭點效，係指法院於判決理由中就訴訟標的以外之重
      要爭點，本於當事人辯論之結果已為判斷時，除顯然違背
      法令或當事人已提出新訴訟資料，足以推翻原判斷之情形
      外，於同一當事人就該重要爭點所提起之訴訟中，法院及
      當事人就該已經法院判斷之重要爭點，皆不得為相反之判
      斷或主張，始符民事訴訟法上之誠信原則（最高法院93年
      度臺上字第2471號、第1796號判決意旨參照）。
   2、原告曾主張其與訴外人余李蓮就系爭土地及建物之租賃
      契約已終止，向本院訴請訴外人余李蓮、余伯雄應自系
      爭土地如附圖所示Ａ１、Ａ２（含 (Ａ2)）、Ｃ１部分之
      建物遷出，並將如附圖所示Ｂ１、Ｂ２（含 (Ｂ2)）、Ｃ
      ２、Ｄ１、Ｄ２部分之建物拆除，並將系爭土地交還原告
      ，經本院92年度重訴字第77號，於93年1月13日判決「坐落
      嘉義市○○段○○段第三三、三四地號土地上，如附圖記
      載（嘉義市地政事務所九十二年十一月二十一日複丈成果
      圖）鋼筋混凝土二層建物，編號Ａ１部分，面積一三六．
      三平方公尺，Ａ２及（Ａ２）部分建物，面積各二七．九
      平方公尺、二０．七平方公尺，以及木造建物Ｃ１部分，
      面積二０．００平方公尺，被告余李蓮應遷讓並交還原
      告。」、「坐落前項二筆土地上，如附圖記載（嘉義市地
      政事務所九十二年十一月二十一日複丈成果圖）編號Ｂ１
      部分，面積二七．五平方公尺，Ｂ２及（Ｂ２）部分，面
      積各四．七平方公尺、二．七平方公尺，以及鐵皮造涼棚
      Ｃ２部分，面積八．八平方公尺，Ｄ１部分，面積四一．
      九平方公尺，Ｄ２部分，面積一一．七平方公尺，被告二
      人（即訴外人余李蓮、余伯雄）均應共同拆除後，並將
      土地交還原告。」; 嗣訴外人余李蓮、余伯雄不服提出
      上訴，經臺灣高等法院臺南分院於93年7月13日以93年度
      重上字第14號駁回上訴，訴外人余李蓮、余伯雄再提上
      訴，經最高法院裁定上訴駁回確定。經本院調臺灣高等法
      院93年度重上字第14號卷（含本院92年度重訴字第77號、
      最高法院93年度台上字第2138號卷）核閱無誤。
   3、關於原告與訴外人余李蓮就系爭建物，編號Ａ１、Ａ２
      （含Ａ２）、Ｃ１部分，租賃關係於90年9月24日已合法
      終止，且訴外人余李蓮、余伯雄就編號Ｂ１、Ｂ２（含
      Ｂ２）、Ｃ２、Ｄ１、Ｄ２部分無權占有及原告擬在六小
      段三二－三四地號土地上興建社區日間託老及喘息服務中
      心，足認系爭租賃物在客觀上有收回自用重新建築之必要
      等事實，均於臺灣高等法院臺南分院93年度重上字第14號
      判決理由第四項已記載甚詳，此亦有判決書在卷可參。
   4、被告戊○○主張中華電信050000000號電話，係案外人余
      秀珍自創古早味傳統小吃，自行申裝之電話，又連續轉讓
      至林麗鳳云云。經本院向中華電信股份有限公司嘉義營業
      處函查，因該電話號碼為空號，無客戶資料可查，此有嘉
      義電信營運處檢送資料一份在卷可稽，則被告戊○○之主
      張，尚無法逕認為真實。
   5、證人甲○○到庭證稱: 「（你是否有承租和平路148號？
      ）有。」、「（你何時租的？）92年6月1日租的，我向辛○○、霍麗容以伍萬元頂讓的。」、「（你租該處作何事
      ？）作麻油雞、練歌。」、「（辛○○、霍麗容之前是作
      何事的？）賣水餃、麵、卡拉ＯＫ。」、「（你知道屋主
      是誰？）余伯雄的女兒。」、「（你有無繳房租？）有，
      壹個月兩萬二。」、「（你租到何時？）93年4月10日，
      我再轉讓給林麗鳳。」、「（你承租時房租都交給誰？）
      我都交給余伯雄的女兒。」、「（當初承租有無訂立契約
      書？）好像沒有。」（見本院96年4月1日言詞辯論筆錄）
      ; 證人辛○○、庚○○亦到庭證稱: 「（你們有無承租嘉
      義市○○路148號？）有，我們二人是朋友，我們一起向
      余秀珍頂讓賣麵，是在91年7月10日。」、「（你們知道
      屋主是誰？）戊○○。」、「（你們做到何時？）我們做
      到96年6月1日，再頂讓給甲○○，給他做卡拉ＯＫ。」、
      「（你當初頂讓時有無訂立租約？）沒有，只有口頭而已
      ，我們租金是交給戊○○。」、「（你們為什麼要頂給甲○○？）因為生意不好所以頂讓。」（見本院96年4月29
      日言詞辯論筆錄）。退步言，縱認證人甲○○、辛○○、
      庚○○所證為真，然證人甲○○、辛○○、庚○○之轉租
      行為，均係在原告向訴外人余李蓮終止系爭土地及建物
      之租賃關係之後，亦不足證明被告戊○○就系爭土地及建
      物屬有權占有之事實。
   6、被告戊○○仍執陳詞主張，原告博愛仁愛之家早於86年12
      月31日就有招收日間託老項目之事實，並無收回系爭土地
      及建物作為改建社區日間託老及喘息服務中心之必要云云
      ，委無足採。
（二）訴外人余李蓮與被告戊○○間，就系爭土地及建物並無
      租賃關係存在:
   1、原告以訴外人余伯雄與余李蓮2人無權占用原告所有坐
      落嘉義市○○段○○段33、34地號土地及其上門牌號碼嘉
      義市○○路148號之建物，經本院92年度重訴字第77號判
      決、臺灣高等法院臺南分院93年度重上字第14號判決及最
      高法院93年度台上字第2138號裁定確定。原告於94年3月
      28日向本院民事執行處聲請交還土地之強制執行，並經以
      94年度執字第3319號強制執行在案。訴外人余伯雄、余李
      蓮為阻礙原告聲請強制執行之進行，竟與被告戊○○共
      同意圖損害債權人之債權，並使公務員登載不實之犯意聯
      絡，先由訴外人余伯雄委託不知情之律師事務所真實姓名
      年籍不詳之小姐繕打切結書，3人在上開地址虛偽訂定切
      結書1份，約定將上開建物、其旁加蓋鐵皮屋及南側空地
      承租使用權以180萬元租與戊○○，期間自90年6月1日起
      至100年5月31日止，嗣於94年5月4日，當原告之代理人引
      導執行人員至上述地點執行履勘之際，旋由訴外人余李
      蓮、余伯雄及被告戊○○向本院執行人員主張並提出上開
      切結書，使執行法院將該不實之事項記載於執行筆錄，以
      此方式隱匿其財產以逃避強制執行，足以生損害於執行程
      序之正確性及損害原告。案經原告報請臺灣嘉義地方法院
      檢察署偵查終結，向本院提起公訴，經本院於95年9月26
      日，以95年度易字第351號判處「李蓮、余伯雄共同明
      知為不實之事項，而使公務員登載於職務上所掌之公文書
      ，足以生損害於公眾及他人，各處有期徒刑陸月，如易科
      罰金，均以銀元參佰元即新臺幣玖佰元折算壹日。「切結
      書」壹份沒收。」、「戊○○共同明知為不實之事項，而
      使公務員登載於職務上所掌之公文書，足以生損害於公眾
      及他人，處有期徒刑肆月，如易科罰金，以銀元參佰元即
      新臺幣玖佰元折算壹日。「切結書」壹份沒收。」; 嗣訴
      外人余李蓮、余伯雄及被告戊○○不服提起上訴，又經
      臺灣高等法院臺南分院於96年1月30日以95年度上易字第
      599 號駁回上訴確定。經本院調閱臺灣高等法院臺南分院
      95年度上易字第599號卷（內含本院95年度易字第351號卷
      宗）核閱屬實。
   2、關於被告戊○○與訴外人余李蓮所簽立之切結書，經臺
      灣高等法院臺南分院95年度上易字第599號，判決理由中認
      定「90年6月1日既已有租約關係，惟被告戊○○之資金來
      源無法明確交待，而交付資金之過程推說係以現金交付，
      以迴避証據之查核，嗣雖提出一筆余國安之存款資料，惟
      究竟該筆存款目的為何，尚屬不明，自難遽為有利於被告
      等之認定。另原審92年度重訴字第77號請求返還土地案案
      件勘驗時，該案承審法官於92年6月26日上午10時進行勘
      驗時，被告李蓮已陳稱並無轉租情形。又據告訴人提出
      之照片顯示，被告戊○○陳稱92年間已掛牌經營香皂花工
      作室等情，係屬虛偽。足見前開切結書係屬虛偽應堪認定
      。」，此亦有判決書一份在卷足憑。則被告戊○○再主張
      依切結書約定支付轉租租金，及被告戊○○確實承租系爭
      和平路148號南邊一間房屋掛牌經營香皂花工作室。自92
      年11月23日起密集前往泰國帶回香皂花，並於93年中開始
      掛牌經營，並陸續有顧客前往購買云云，委無足取。
（三）被告戊○○、己○○、乙○○、丁○○均無權占用系爭土
      地及建物:
   1、按所有人對於無權占有或侵奪其所有物者，得請求返還之
      ，對於妨害其所有權者，得請求除去之，民法第767條第1
      項定有明文。再者，以無權占有為原因，請求返還所有物
      之訴，被告對原告就其物有所有權存在之事實無爭執，而
      僅以非無權占有為抗辯者，原告於被告無權占有之事實，
      無舉證責任，被告應就其取得占有，係有正當權源之事實
      證明之，如不能證明，則應認原告之請求為有理由（最高
      法院72年度臺上字第1552號判決參照）。
   2、本件原告既於90年9月24日與訴外人余李蓮合法終止租約
      ，則租賃關係業已終止，訴外人余李蓮已無占有使用系
      爭土地及建物之權利，亦無將系爭土地及建物轉租被告戊○○使用之權利。被告戊○○與訴外人余李蓮間，就系
      爭土地及建物間，所提出之租賃切結書，經認定為虛偽，
      已如前述，則被告戊○○占有使用系爭土地及建物，對於
      土地及建物所有權人原告而言，仍屬無權占有，被告戊○○復未舉證證明其有如何占有系爭土地及建物之合法權源
      ，原告主張被告戊○○為無權占有，應為可取。
   3、被告戊○○之訴訟代理人余伯雄於本院審理時供承，坐落
      嘉義市○○路148號房屋之騎樓，出租被告己○○、乙○○、丁○○三人，並提出租賃契約書三份為證（見本院96
      年10月12日言詞辯論筆錄）。經查，其中被告己○○向訴
      外人余伯雄承租嘉義市○○路148號南側騎樓，租期雖自
      94年7月16日起至95年1月15日止，然被告己○○仍在使用
      中，訴外人余伯雄亦按月收取租金（見本院96年10月12日
      言詞辯論筆錄）。被告乙○○向代理人余伯雄承租嘉義市
      ○○路148號中間騎樓，租期至97年11月17日。被告丁○○向代理人余伯雄承租嘉義市○○路148號樓下，租期至
      99年8月6日。兩造對於系爭土地及建物，現由被告己○○
      、乙○○、丁○○占用嘉義市○○路148號騎樓之事實不
      爭執，被告戊○○就系爭土地及建物無合法占有之權利，
      已如前述，亦無將系爭土地及建物轉租被告己○○、乙○○、丁○○使用之權利。則被告己○○、乙○○、丁○○
      三人占有使用系爭嘉義市○○路148號房屋之騎樓，對於
      土地及建物所有權人原告而言，仍屬無權占有，且被告己○○、乙○○、丁○○均未到場，亦未提出書狀作何答辯
      聲明或陳述，自堪認原告上開主張為可取。
六、綜上所陳，被告戊○○、己○○、乙○○、丁○○就系爭土
    地及建物既無合法占有之本權，則原告基於民法第767 條所
    有物返還請求權，訴請被告戊○○、己○○、乙○○、丁○○應自原告所有坐落於嘉義市○○段○○段第33、34地號土
    地上，如附圖記載（嘉義市地政事務所92年11月21日複丈成
    果圖）鋼筋混凝土磚造二層建物，編號A1部分，面積136.3
    平方公尺，A2部分建物，面積48.6平方公尺，B1部分，面積
    27. 5平方公尺，B2部分，面積7.4平方公尺，以及木造建物
    C1部分，面積20平方公尺，以及鐵皮造涼棚C2部分，面積8.
    8平方公尺，D1部分，面積41.9平方公尺，D2部分，面積11.
    7平方公尺，遷讓並將土地交還原告為有理由，應予准許。
七、按判決所命之給付，其性質非長期間不能履行，或斟酌被告
    之境況，兼顧原告之利益，法院得於判決內定相當之履行期
    間或命分期給付，民事訴訟法第396條第1項定有明文。本件
    系爭建物，係供被告所使用，本院復斟酌被告無法立即搬遷
    ，應給予搬遷適應期間等情，爰酌定本判決之履行期間為1
    個月。
八、原告陳明願供擔保聲請宣告假執行，尚無不合，爰酌定相當
    之擔保金額，予以准許。
九、本件事證已臻明確，兩造其餘攻擊防禦方法，經本院審酌後
    ，認與判決結果不生影響，爰不一一論述，附此敘明。
十、據上論結，本件原告之訴為有理由，依民事訴訟法第385條
    第1項前段、第78條、第85條第1項前段、第390條第2項，判
    決如主文。
中    華    民    國    97    年    5     月    13    日
                  民事第一庭法  官  柯月美
以上正本係照原本作成。
如對本判決上訴須於判決送達後20日內向本院提出上訴狀。
中    華    民    國    97    年    5     月    13    日
                            書記官  李文政


司法院資訊處製作；財團法人民間司法改革基金會備份。
